【裁判字號】    99,監宣,73
【裁判日期】    991005
【裁判案由】    監護宣告
【裁判全文】
臺灣宜蘭地方法院民事裁定              99年度監宣字第73號
聲  請  人  丙○○
上列聲請人聲請監護宣告事件，本院裁定如下：
    主  文
宣告乙○（女，民國○○○年○月○○日生，身分證統一編號：
Ｚ000000000，住宜蘭縣冬山鄉○○村○鄰○○○路五０號）為受
監護宣告之人。
選定丙○○（男，民國○○○年○月○日生，身分證統一編號：
Ｚ000000000）為受監護宣告之人乙○（女，民國○○○年○月○
○日生，身分證統一編號：Ｚ000000000，住宜蘭縣冬山鄉○○村
○鄰○○○路五０號）之監護人。
指定甲○○（女，民國○○○年○○月○○日生，身分證統一編
號：Ｚ000000000）為會同開具財產清冊之人。
聲請程序費用新臺幣壹仟元由受監護宣告之人負擔。
    理  由
一、聲請意旨略以：應受監護宣告之人乙○（女，民國○○○年
    ○月○○日生，身分證統一編號：Ｚ000000000，住宜蘭縣冬
    山鄉○○村○鄰○○○路五０號）因罹患失智症等病症，經
    延醫診治仍不見起色，現已不能為意思表示或受意思表示及
    不能辨識其意思表示之效果。聲請人丙○○為應受監護宣告
    之人乙○之子，爰依民法第十四條第一項聲請准予宣告乙○
    為受監護宣告之人，且為維護應受監護宣告之人之各項權益
    ，爰請併予選定丙○○擔任應受監護宣告之人乙○之監護人
    ，並指定聲請人之妻即應受監護宣告之人之媳甲○○為會同
    開具財產清冊之人等語。並提出戶籍謄本、財團法人天主教
    靈醫會羅東聖母醫院（下稱羅東聖母醫院）診斷證明書及身
    心障礙手冊等件在卷為證。
二、按對於因精神障礙或其他心智缺陷，致不能為意思表示或受
    意思表示，或不能辨識其意思表示之效果者，法院得因本人
    、配偶、四親等內之親屬、最近一年有同居事實之其他親屬
    、檢察官、主管機關或社會福利機構之聲請，為監護之宣告
    。民法第十四條第一項定有明文。
三、本院審驗應受監護宣告之人乙○之心神狀況，並採用羅東聖
    母醫院民國九十九年九月二十三日天羅聖民字第０八一四號
    函覆，由該院精神科主任郭約瑟醫師製作之精神鑑定報告書
    所載：(一)應受監護宣告之人乙○先前除因甲狀腺、婦科疾病
    及偶而感冒至診所求診外，並無其他慢性身體疾病，然自九
    十一年間起，開始出現怪異行為，例如多次走失，忘東忘西
    與走路易跌倒等情，經林口長庚醫院及該院診斷為失智症及
    大腦明顯萎縮，嗣後一年期間，應受監護宣告之人之認知及
    肢體功能快速退化，九十二年四月間嚴重跌倒後，意識逐漸
    陷入昏迷而開始臥床，同年七月十九日在該院接受褥瘡清瘡
    術及腦室引流管置放手術，之後再進行胃造廔手術俾以減少
    肺部感染，惟至今仍處於意識昏迷狀態，無法與外界溝通，
    終日臥床，日常生活完全仰賴他人照顧；(二)應受監護宣告之
    人意識昏迷，四肢僵硬且攣縮，完全臥床無法穩坐，無任何
    明顯主動或被動溝通意圖，亦無客觀跡象顯示應受監護宣告
    之人瞭解施測者之任何意向，復無證據顯示其具有定向感、
    記憶力、判斷力、運算力或其他認知功能，臨床診斷為植物
    人狀態，已完全不能為意思表示或受意思表示，不能辨識其
    意思表示之效果等情，認應受監護宣告之人乙○現因心智缺
    陷而不能為意思表示或受意思表示，亦不能辨識其意思表示
    之效果，爰依首揭法條規定，宣告乙○為受監護宣告之人。
四、次按，受監護宣告之人應置監護人。法院為監護之宣告時，
    應依職權就配偶、四親等內之親屬、最近一年有同居事實之
    其他親屬、主管機關、社會福利機構或其他適當之人選定一
    人或數人為監護人，並同時指定會同開具財產清冊之人。法
    院為前項選定及指定前，得命主管機關或社會福利機構進行
    訪視，提出調查報告及建議。監護之聲請人或利害關係人亦
    得提出相關資料或證據，供法院斟酌。法院選定監護人時，
    應依受監護宣告之人之最佳利益，優先考量受監護宣告之人
    之意見，審酌一切情狀，並注意下列事項：(一)受監護宣告之
    人之身心狀態與生活及財產狀況；(二)受監護宣告之人與其配
    偶、子女或其他共同生活之人間之情感狀況；(三)監護人之職
    業、經歷、意見及其與受監護宣告之人之利害關係；(四)法人
    為監護人時，其事業之種類與內容，法人及其代表人與受監
    護宣告之人之利害關係。民法第一千一百十條、第一千一百
    十一條、第一千一百十一條之一分別定有明文。
五、查聲請人即受監護宣告之人乙○之子丙○○業已陳明願任受
    監護宣告之人之監護人，本院亦認聲請人為受監護宣告之人
    之子，具監護其母之意願與能力，當認其可為受監護宣告之
    人之利益全力監護，由其擔任受監護宣告之人之監護人，自
    當合於受監護宣告之人乙○之最佳利益。至甲○○則為聲請
    人之妻即受監護宣告之人乙○之媳，指定由其擔任會同開具
    財產清冊之人，亦能維護受監護宣告之人之最佳利益且利於
    執行會同開具財產清冊之責。秉此，本院基於受監護宣告之
    人乙○之最佳利益，復查無不宜由聲請人丙○○監護受監護
    宣告之人及由甲○○擔任會同開具財產清冊之人之法定事由
    ，爰依法併予選定聲請人丙○○擔任受監護宣告之人乙○之
    監護人，並指定甲○○為會同開具財產清冊之人如主文。
六、依民事訴訟法第六百零八條第一項，裁定如主文。
中    華    民    國    99    年    10    月    5     日
                  臺灣宜蘭地方法院家事法庭
                      法  官  陳嘉年
以上正本與原本無異。
本裁定監護宣告部分不得抗告；如不服本裁定關於選定監護人及
指定會同開具財產清冊之人等部分，應於裁定送達後10日內向本
院提出抗告狀（應附繕本）。
中    華    民    國    99    年    10    月    5     日
                      書記官  林家妮

司法院資訊處製作；財團法人民間司法改革基金會備份。
